【裁判字號】    98,交聲,1485
【裁判日期】    981208
【裁判案由】    聲明異議
【裁判全文】
臺灣臺南地方法院交通事件裁定        98年度交聲字第1485號
移送機關    交通部公路總局嘉義區監理所臺南監理站
異議人即
受處分人    甲○○
上列異議人即受處分人因違反道路交通管理處罰條例案件，對於
交通部公路總局嘉義區監理所臺南監理站民國98年11月24日所為
之裁決處分（處分案號：嘉監南字第裁74-M00000000號）聲明異
議，本院裁定如下：
    主    文
原處分關於罰鍰新臺幣肆萬伍仟元部分撤銷。
上開撤銷部分，甲○○不罰。
其餘異議駁回。
    理    由
一、原處分意旨略以：異議人即受處分人甲○○（下稱異議人）
    於民國98年6月25日3時15分許，駕駛車牌號碼139-BZH號重
    型機車，行經臺南縣永康市○○○路335號前時，經臺南縣
    警察局永康分局（下稱舉發機關）警員攔停並當場測得其呼
    氣中酒精濃度為每公升0.57毫克，因超過規定標準遂予以製
    單舉發，嗣經交通部公路總局嘉義區監理所臺南監理站（下
    稱原處分機關）以其違規事證明確，依道路交通管理處罰條
    例第35條第1項第1款、第24條第1項第2款（原處分漏載第24
    條第1項第2款）及違反道路交通管理事件統一裁罰基準表之
    規定，裁處異議人罰鍰新臺幣（下同）45,000元，吊扣駕駛
    執照12個月，並施以道安講習等語。
二、聲明異議意旨略以：異議人酒駕部分已經檢察官為緩起訴處
    分，並捐款55,000元，按一事不二罰原則，無須再繳納交通
    罰鍰，為此聲明異議，請求撤銷原處分等語。
三、按汽車駕駛人，駕駛汽車經測試檢定有酒精濃度超過規定標
    準者，處15,000元以上60,000元以下罰鍰，並當場移置保管
    該汽車及吊扣其駕駛執照1年；因而肇事致人受傷者，並吊
    扣其駕駛執照2年；致人重傷或死亡者，吊銷其駕駛執照，
    並不得再考領。又汽車駕駛人，有第35條第1項規定之情形
    者，應接受道路交通安全講習，道路交通管理處罰條例第35
    條第1項第1款、第24條第1項第2款分別定有明文。又汽車駕
    駛人飲用酒類或其他類似物後其吐氣所含酒精濃度超過每公
    升0.25毫克以上者，不得駕車，道路交通安全規則第114條
    第2款復定有明文。
四、經查：
  (一)異議人於上揭時、地駕駛車牌號碼139-BZH號重型機車，經
    舉發機關員警攔停對其施以酒精濃度檢測，測得其呼氣中酒
    精濃度為每公升0.57毫克，因超過標準予以製單舉發，並經
    原處分機關裁處如前所述內容之裁罰等情，有臺南縣警察局
    98年6月25日南縣警交字第M00000000號舉發違反道路交通管
    理事件通知單、原處分機關98年11月24日嘉監南字第裁74-M
    00000000號裁決書及酒精濃度測試紀錄單各1份附卷可稽，
    且為異議人所不爭執，此部分違規事實已可認定。
  (二)惟按95年2月5日生效之行政罰法第26條第1項規定，一行為
    同時觸犯刑事法律及違反行政法上義務規定者，依刑事法律
    處罰之。但其行為應處以其他種類行政罰或得沒入之物而未
    經法院宣告沒收者，亦得裁處之。究其立法目的，無非以一
    行為同時觸犯刑事法律及違反行政法上義務規定時，由於刑
    罰與行政罰同屬對不法行為之制裁，而刑罰之懲罰作用較強
    ，故依刑事法律處罰，即足資警惕時，實無一事二罰再處行
    政罰之必要，且刑事法律處罰，由法院依法定程序為之，較
    符合正當法律秩序，應予優先適用，但罰鍰以外之沒入或其
    他種類行政罰，因兼具維護公共秩序之作用，為達行政目的
    ，行政機關仍得併予裁處。
  (三)本件異議人上開酒駕行為，經檢察官依刑事訴訟法第253條
    之2第1項第4款規定為緩起訴處分，並命受處分人向公益團
    體捐款，受處分人係履行檢察官所為緩起訴處分命令，此等
    命令名義上雖非刑罰，但仍是一種特殊處遇措施，造成受處
    分人之財產減少，性質上亦屬剝奪人民財產權之處分，與刑
    事制裁無異，實質上為刑事處罰。故檢察官為緩起訴處分並
    命向公益團體捐款者，該捐款解釋上亦應認屬道路交通管理
    處罰條例第35條第8項所規定之罰金為宜。而參諸違反道路
    交通管理事件統一裁罰基準表之規定，對於駕駛人駕駛機器
    腳踏車，而其吐氣所含酒精濃度超過每公升0.55毫克以上者
    ，其最低應納罰鍰之數額為45,000元。本件異議人在刑事部
     分，業經檢察官為緩起訴處分，並經檢察官命向臺南市緩
     起訴處分金專戶支付55,000元，異議人亦於98年10月8日履
     行上開緩起訴處分之負擔完畢之事實，有異議人提出之臺
     灣銀行代理公庫送款回單影本及臺南市政府98年10月12日
     南市教國字第09812567060號函各1份附卷可憑，並經本院
     依職權調取臺灣臺南地方法院檢察署98年度緩字第2037號
     緩起訴執行卷宗全卷核閱相符，依上規定，本件異議人行
     政罰罰鍰部分，應不得再為裁處。
   (四)另原處分機關對異議人為吊扣駕駛執照12個月，並施以道
     路交通安全講習之處分部分，係罰鍰以外對於預防再犯之
     行政罰，乃為抑止酒後駕車之不法行為，維護道路交通用
     路權人之生命、身體之安全法益，依行政罰法第26條第1項
     但書之規定，得裁處之，是原處分機關此部分之裁決，核
     無不當，併予敘明。
五、綜上所述，原處分機關就異議人所處罰鍰45,000元部分之行
    政裁罰，即有未洽，應由本院撤銷該處分並就該部分為異議
    人不罰之諭知，以資適法；至於原處分中吊扣駕駛執照12個
    月，並施以道路交通安全講習之處分，於法並無違誤，從而
    ，此部分之異議並無理由，應予駁回。
六、據上論結，依道路交通管理處罰條例第87條第2項、道路交
    通案件處理辦法第19條、第20條前段，裁定如主文。
中    華    民    國    98    年    12    月    8     日
                      交通法庭  法  官  張家瑛
以上正本證明與原本無異。
如不服本裁定，應於收受送達後5日內向本院提出抗告狀。（應
附繕本）
                                書記官  李淑惠
中    華    民    國    98    年    12    月    9     日


司法院資訊處製作；財團法人民間司法改革基金會備份。
